臺灣臺中地方法院民事判決　九十三年度婚字第一三五二號
　　原　　　告　乙○○
　　被　　　告　甲○○○
右當事人間離婚事件，本院於民國九十三年十一月三十日言詞辯論終結，判決如左：
    主      文
准原告與被告離婚。
訴訟費用由被告負擔。
    事      實
甲、原告方面：
一、聲明：求為判決如主文所示。
二、陳述：
    兩造於民國七十一年十月四日結婚，婚後二造即共同設籍於臺中縣烏日鄉○○村
    ○○路興農巷十號戶籍下，且居住在該戶籍下，已育有子女二人。孰料自八十五
    年一月二十日，被告忽反常態，而無故離家。被告於離家之前二年，尚曾打電話
    回家，然經原告婉言相勸，依舊無效。原告初以和為貴，百般隱忍，然被告嗣後
    竟音訊杳然，行蹤就此不明。原告迫不得已於八十六年三月十四日登報尋人啟事
    ；復於八十七年三月四日報警協尋，至今均無結果，被告顯然惡意遺棄原告在繼
    續狀態中，又兩造分居迄今已有八年，被告未曾支付任何家庭費用，並對原告生
    活不聞不問，顯然主觀上無意與原告共營家庭生活，客觀上亦未與原告共同生活
    ，故被告所為亦已使雙方婚姻實已名存實亡，長久如此，原告心力交瘁，精神倍
    感痛苦，對兩造婚姻亦不敢抱以任何幸福之期待，兩造間之婚姻已然生有破綻而
    顯無回復之希望，應認兩造間存有難以維持婚姻之重大事由，是兩造感情既已破
    裂，難以維持婚姻關係，為此本於民法第一千零五十二條第一項第五款及第二項
    請求准許裁判離婚。並請法院就原告主張數項訴訟標的之法律關係，選擇其中之
    一，為原告勝訴之判決。
三、證據：提出戶籍資料、報紙及受理失蹤人口案件登記表影本各一紙為證，並請求
    傳訊證人即兩造之女黃雅莉。
乙、被告方面：
    被告未於言詞辯論期日到場，亦未提出任何書狀作何聲明或陳述。
丙、本院依職權函請台中縣警察局烏日分局查詢被告實際居住情形。
    理      由
一、本件被告受合法之通知，無正當理由，未於言詞辯論期日到場，經核無民事訴訟
    法第三百八十六條所列各款之情形，爰依原告之聲請，准由其一造辯論而為判決
    。
二、原告主張兩造現仍婚姻關係存續期間，並育有二名子女。而被告於八十五年元月
    二十日即無故離家他去，行蹤就此不明，原告幾經尋找，除報警協尋外，甚而登
    報，皆不獲被告芳蹤，期間被告未曾支付任何家庭費用，並對原告生活不聞不問
    等情，業據原告提出戶籍資料、報紙、受理失蹤人口案件登記表影本各一紙為證
    。並據證人即兩造之女黃雅莉到庭證述：「約有八年沒有見過母親，她於二年前
    有打過一次電話回家，其餘毫無音訊」等語，徵之，婚姻及家庭生活有其私密之
    特性，常為外人無法以感官察知之情況下為之，僅有營共同生活之家屬，因關係
    密切、契合，較外人能以其感官察知。而觀之證人黃雅莉為兩造之子女，誼屬至
    親，又曾與兩造亦共同生活，苟非有此事實，衡情應不致於杜撰誣陷前揭事實，
    亦無維護對造之必要。且本院依職權函請台中縣警察局烏日分局查詢被告實際居
    住情形，亦經該分局來函：「經派員訪查甲○○○於八十八年間離家出走迄今未
    歸，其夫乙○○於八十八年去案協尋為失蹤人口，為台北縣三重警方尋獲後仍未
    返家，該民並無按址居住」等語，亦有該局九十三年十月二十五日烏警刑字第○
    ○九三○○一五八二五號函在卷可按，此外，按聲請人提出之戶籍謄本記載相對
    人設籍處所「臺中縣烏日鄉○○村○○路興農巷十號」通知相對人到庭之通知書
    ，遭郵務機關以「應送達處所查無此人」為由予以退回，並未有人受領，此有本
    院郵務送達公文封及送達證書附卷可憑。經核與原告主張之情節悉相符合。是依
    上情，證人黃雅莉上開證詞，應堪可採，據此，可認原告前揭指述被告於八十五
    年元月二十日即無故離家他去，行蹤就此不明乙節，尚非憑空虛構。
三、第按民法第一千零五十二條第二項之抽象離婚事由，係以「有前項（即第一項具
    體離婚事由）以外之重大事由，難以維持婚姻者，夫妻之一方得請求離婚但其事
    由應由夫妻之一方負責者，僅他方得請求離婚」為要件。是對於家庭生活之美滿
    幸福，有妨礙之情形，即得認其與此之所謂難以維持婚姻之重大事由相當。（最
    高法院七十九年台上字第一○四○號判決及八十六年度第二次民事庭會議決議可
    資參照）。至於是否有難以維持婚姻之重大事由，其判斷標準為婚姻是否已發生
    破綻而無回復之希望，此不可僅由原告已喪失維持婚姻意欲之主觀面加以認定，
    而應依客觀的標準，即難以維持婚姻之事實，是否已達於倘處於同一境況，任何
    人均將喪失維持婚姻希望之程度以決之（最高法院八十七年度台上字第一三０四
    號判決意旨參照）。再按婚姻係以夫妻之共同生活為目的，配偶應互信互賴、相
    互協力，以保持共同生活之圓滿、安全及幸福，因而夫妻應相互尊重以增進情感
    和諧及誠摯之相處，此為維持婚姻之基礎，若此基礎不復存在，致夫妻無法共同
    生活，無復合之可能者，即應認有難以維持婚姻之重大事由存在。另參諸最高法
    院八十六年度台上字第六０六號判決要旨載：「民法親屬編於七十四年修正後，
    於第一千零五十二條增列第二項離婚事由之概括規定，准『有前項以外之重大事
    由，難以維持婚姻者，夫妻之一方得請求離婚』，其目的在使夫妻請求裁判離婚
    之事由較富彈性。是夫妻間發生之情事，苟足使婚姻難以維持，即無不准依該條
    第二項訴請離婚之理，不因當事人併據同一事實主張有該條第一項離婚原因而有
    不同」。暨同院八十六年三月四日八十六年度第二次民事庭會議決議載：「民法
    親屬編於民國七十四年修正後，於第一千零五十二條增列第二項離婚事由之概括
    規定，其目的在使夫妻請求裁判離婚之事由較富彈性。是夫妻間發生足使婚姻難
    以維持之重大事由者，雖不符合該條第一項所列各款情形，亦無不准依該法條第
    二項訴請離婚之理」等見解，可知為符合現代多元化社會生活需要，使裁判離婚
    之事由較富彈性，當婚姻破裂，夫妻已無共同生活之實質時，即得請求離婚。
四、揆之上揭說明，婚姻係以夫妻共同生活為目的，夫妻雙方應以誠摯互信為基礎，
    相互扶持，共同建立和諧美滿之家庭，倘雙方因理念上之重大差異，事實上已經
    分居各自獨立生活多年，雙方誠摰互信之感情基礎，已經不復存在，依一般人之
    生活經驗，顯然難期修復，雙方共同生活的婚姻目的已經不能達成，而其事由之
    發生，依一般社會感情，尚難認為應完全歸責於夫妻之一方時，應可認係民法第
    一千零五十二條第二項所定難以維持婚姻之重大事由，而許夫妻雙方為離婚之請
    求，否則，勉強維持婚姻之形式，反而會對雙方各自追求幸福生活之機會造成不
    必要之限制。經查，兩造現仍婚姻關係存續期間，詎被告於八十五年元月二十日
    即無故離家他去，行蹤就此不明，原告幾經尋找，除報警協尋外，甚而登報，皆
    不獲被告芳蹤等情，已如前述，是以被告顯然違反夫妻之共同生活、互信互賴、
    相互協力之義務。且期間被告未曾支付任何家庭費用，並對原告或子女之生活不
    聞不問，兩造於婚姻共同生活中之情愛基礎顯然已喪失，彼此猶如獨立之個體，
    形同陌路，且分居八年，觀其情已無回復之望，可認兩造已無相互扶持共同建立
    和諧美滿之家庭之意願，依一般人之生活經驗，兩造婚姻難期修復，無法繼續婚
    姻共同生活，若仍強求維持婚姻之名，而無婚姻之實，不僅無法改善兩造之關係
    ，徒增兩造衝突加遽，並於矛盾中歲月虛度，彼此傷害更深。依上開說明，本件
    兩造婚後感情亦不睦，被告更行蹤杳然，兩造感情已生破裂，夫妻間誠摯相愛之
    基礎早已動搖而不復存在，是客觀上依兩造目前狀況，任何人均將喪失維持婚姻
    之意欲。從而，原告以其他重大事由，難以維持婚姻訴請離婚為有理由，是原告
    依民法第一千零五十二條第二項規定請求判決其與被告離婚，應予准許。
五、至原告本於民法第一千零五十二條第一項第五款及第二項數款項離婚事由（訴訟
    標的），請求判決離婚，按原告起訴以單一之聲明，主張數項訴訟標的之法律關
    係，並請求法院「選擇其中之一」為原告「勝訴判決」，而未定有先後之順序，
    此請求法院就原告之訴有理由時，就各該訴訟標的『擇一』為其勝訴判決者，此
    為訴之選擇合併（參姚瑞光教授著民事訴訟法論第三二０頁）。是原告其訴訟標
    的雖有數項，而僅有單一之聲明，其既以數項訴訟標的法律關係為選擇合併性之
    主張，本院為原告勝訴之判決時，既認其中一項訴訟標的為有理由者，即應為原
    告勝訴之判決。是本件原告上開請求，既經本院審認有理由而准予離婚，則原告
    另依據民法第一千零五十二條第一項第五款之規定訴請離婚，既為選擇合併，本
    院自無庸再予審認，併此敘明。
六、結論：本件原告之訴為有理由，並依民事訴訟法第三百八十五條第一項前段、第
    七十八條判決如主文。
中　　　華　　　民　　　國　　九十三　　年　　　十二　　月　　十四  　　日
                              臺灣臺中地方法院家事法庭
                                      法   　官　 楊  熾  光
右為正本係照原本作成。
如不服本判決，應於送達後廿日內，向本院提出上訴狀並表明上訴理由，如於本判決
宣示後送達前提起上訴者，應於判決送達後廿日內補提上訴理由書（須附繕本）。
中　　　華　　　民　　　國　　九十三　　年　　　十二　　月　　 十四 　　日
                                      法院書記官
